臺灣高等法院臺中分院刑事判決　　　　96年度上易字第1099號
上　訴　人　臺灣臺中地方法院檢察署檢察官
被　　　告　丙○○
上列上訴人因贓物案件，不服臺灣臺中地方法院96年度易字第
396號中華民國96年4月26日第一審判決（起訴案號：臺灣臺中地
方法院檢察署95年度偵字第26286號），提起上訴，本院判決如
下：
    主  文
原判決撤銷。
丙○○牙保贓物，處有期徒刑陸月，如易科罰金，以銀元佰元
即新臺幣玖佰元折算壹日；減為有期徒刑參月，如易科罰金，以
銀元佰元即新臺幣玖佰元折算壹日。
    犯罪事實
一、丙○○與許梅月（另經判處有期徒刑3月確定）係屬夫妻，
    丙○○在台中市南屯區○○○路201之1號經營原祥汽車電機
    行，許梅月則在原祥汽車電機行擔任會計，負責採購材料及
    收取修車款、售車款等業務。丙○○於民國89年11月上旬某
    日，在上開原祥汽車電機行，明知懸掛車牌號碼BO－9788號
    BMW廠牌（排汽量2494CC）之自用小客車【該自用小客車原
    車牌號碼、車身號碼分別為NG－6296號、WBACB410XOFE6993
    2，係乙○○所有於89年9月26日上午6時許，停放在彰化縣
    彰化市○○路328巷20號前遭盧枝全竊取，並經盧枝全偽造
    車身號碼為WBACA6312RFK61560後，交付江國書（其犯常業
    竊盜罪，業經判處有期徒刑3年確定）出售】係來源不明之
    贓物，竟基於牙保贓物之犯意，介紹梁慶成（其故買贓物部
    分，業經判處有期徒刑4月確定）以新台幣（下同）45萬元
    之低價向江國書買受。嗣於89年12月16日下午6時許，為警
    持搜索票，在上開原祥汽車電機行查獲。
二、案經臺灣臺中地方法院檢察署檢察官自動檢舉偵查起訴。
    理    由
一、上開事實業據被告丙○○於本院審理時坦承不諱，且經被害
    人乙○○於警詢時指述明確，並有車輛竊盜、車牌失竊資料
    個別查詢報表─查詢車輛認可資料、贓物認領保管單附卷可
    稽（見台灣台中地方法院檢察署89年度偵字第20531號偵查
    卷第44、61、76頁）。而上開懸掛車牌號碼BO－9788號BMW
    廠牌之自用小客車，經送請內政部警政署刑事警察局鑑驗結
    果，認：「送鑑車牌BO－9788號汽車，送鑑時車身號碼為"W
    BACA6312RFK61560"，經電解腐蝕法重現結果，未發現任何
    潛存之文字。惟於重現過程中以砂紙將原塗於車身號碼處之
    油漆磨去時，發現車身號碼處之漆層與其他部位不相同。」
    有該局90年4月23日刑鑑字第53582號鑑驗通知書附卷足稽（
    見台灣臺中地方法院90年度訴字第1427號卷第1宗第18頁）
    ，可見上開自用小客車之車身號碼確經偽造無訛。且乙○○
    所有上開自用小客車係盧枝全所竊取，並偽造車身號碼後，
    將之交付江國書出售等情，亦經江國書、盧枝全於被告江國
    書常業竊盜案件調查時供證明確（見台灣臺中地方法院90
    年度訴字第1427號卷第3宗第60、61頁），足見乙○○所有
    上開自用小客車係遭盧枝全竊取後，將之偽造車身號碼為
    WBACA6312RFK61560，再將之交付江國書出售無誤。又車牌
    號碼BO－9788號BMW廠牌1993年份（排汽量1796CC）之自用
    小客車原係林根永所有，因林根永駕駛該車車禍死亡，且該
    車已撞毀，故將之出售他人等情，已據證人即林根永之父林
    玉明於台灣臺中地方法院90年度訴字第1427號調查時證述在
    卷，並提出該車撞毀之照片及車牌號碼BO－9788號之汽車車
    籍附卷可考（見台灣臺中地方法院90年度訴字第1427號卷第
    2宗第190、197頁、第3宗卷第325頁）；而上開車牌號碼BO
    －9788號之自用小客車於89年9月20日由林根永過戶登記予
    梁慶成，亦有汽（機）車過戶登記書附卷可憑；參以證人梁
    慶成於原審審理行交互詰問時結證稱：伊不知道該自用小客
    車為何登記在伊名下，但丙○○會借用伊名義買車，伊印象
    中有2、3台等語，可知上開車牌號碼BO－9788號之自用小客
    車於發生事故撞毀後，輾轉由被告丙○○買受，並以梁慶成
    名義於89年9月20日辦理過戶登記無疑。是依上開所述，梁
    慶成向江國書買受上開懸掛車牌號碼BO－9788號BMW廠牌（
    排汽量2494CC）之自用小客車（即乙○○所有上開自用小客
    車之車體）係屬贓物，應堪認定。而上開懸掛車牌號碼BO
    －9788號自用小客車係被告介紹購得，亦經證人梁慶成於警
    詢、偵查及原審證述明確（見台灣台中地方法院檢察署89
    年度偵字第20531號偵查卷第196頁、台灣臺中地方法院90年
    度訴字第1427號卷第3宗第345至348頁、原審卷第48至54頁
    ），事證明確，被告上開犯行堪以認定。
二、按被告行為後，刑法第41條，業經總統於90年1月10日公布
    修正，並於90年1月12日施行，嗣又經總統於94年2月2日公
    布修正，自95年7月1日施行，由「得以1元以上3元以下折算
    1日，易科罰金」，並適用修正前罰金罰鍰提高標準條例第2
    條（現已刪除）之規定，提高為「得以新台幣1千元、2千元
    或3千元折算1日，易科罰金」，且刪除「因身體、教育、職
    業、家庭之關係或其他正當事由，執行顯有困難者」之條件
    ，依修正後刑法第2條第1項之規定，比較修正前後刑法第41
    條第1項前段之規定，自應適用被告行為後即90年1月12日修
    正施行之刑法第41條第1項前段及修正前罰金罰鍰提高標準
    條例第2條之規定以銀元3百元即新台幣9百元折算1日，諭知
    易科罰金之折算標準。又刑法第349條第2項牙保贓物罪，其
    法定罰金刑分別為1千元以下罰金，並適用修正施行前刑法
    第33條第5款「主刑之種類如左：五、罰金：1元以上」及罰
    金罰鍰提高標準條例第1條前段之規定，即該罪所得科處之
    法定罰金刑最高為銀元1萬元（即新台幣3萬元），最低為銀
    元10元（即新台幣30元）。而依刑法施行法所增訂第1條之1
    「中華民國94年1月7日刑法修正施行後，刑法分則編所定罰
    金之貨幣單位為新台幣。94 年1月7日刑法修正時，刑法分
    則編未修正之條文定有罰金者，自94年1月7日刑法修正施行
    後，就其所定數額提高為30倍。但72年6月26日至94年1月7
    日新增或修正之條文，就其所定數額提高為3倍」，及修正
    施行後刑法第33條第5款「主刑之種類如下：五、罰金：新
    台幣1千元以上，以百元計算之」之規定，該罪所得科處之
    法定罰金刑最高為新台幣3萬元，最低為新台幣1千元，比較
    修正前後有關法定罰金刑之規定，應以被告行為時即修正前
    有關法定罰金刑之規定較有利於被告。
三、核被告丙○○所為，係犯刑法第349條第2項之牙保贓物罪。
    梁慶成購買該車僅與被告丙○○接洽，價格亦是與丙○○商
    談，此事實業據證人梁慶成於原審證述明確，是本件牙保贓
    物係被告一人所為，公訴意旨認被告丙○○係與許梅月共犯
    ，尚有誤會。原審認被告罪證明確，予以論罪科刑，固非無
    見；惟(1)原審判決於犯罪事實欄認定被告係牙保贓物，然而
    主文卻諭知故買贓物，已有未合。(2)又中華民國96年罪犯減
    刑條例業經公佈施行，本件被告犯罪在96年4月24日以前，
    原審未及適用上開減刑條例予以減刑，亦有未洽。檢察官上
    訴意旨以原審判決有上開主文與事實不符之情形，指摘原審
    判決不當，即有理由，且原判決亦有上開可議之處，自應由
    本院撤銷改判。爰審酌被告丙○○開設原祥汽車電機行，不
    知正當經營，而從事牙保贓物，助長他人財產犯罪，及其等
    犯罪之動機、目的、手段、對社會所生危害、犯罪後態度等
    一切情狀，量處如主文第2項所示之刑。又中華民國96年罪
    犯減刑條例業經公佈施行，本件被告犯罪在96年4月24日以
    前，自應依中華民國96年罪犯減刑條例第2條第1項第3款之
    規定減輕其刑2分之1，並諭知易科罰金之折算標準。
據上論斷，應依刑事訴訟法第369條第1項前段、第364條、第299
條第1項前段，刑法第2條第1項前段、刑法第349條第2項，修正
前刑法第41條第1項前段，罰金罰鍰提高標準條例第1條前段、修
正廢止前罰金罰鍰提高標準條例第2條，中華民國96年罪犯減刑
條例第2條第1項第3款、第9條，判決如主文。
本案經檢察官甲○到庭執行職務。
中　　華　　民　　國　　96　　年　　7 　　月　　31　　日
            刑事第十庭  審判長法  官  林  照  明
                              法  官  蔡  名  曜
                              法  官  李  平  勳
上列正本證明與原本無異。
不得上訴。
                              書記官  許  哲  禎
中　  華　 　民　　國　 96　　年 　 7 　  月　  31  　日
附錄論罪科刑法條
刑法第349條：
收受贓物者，處3年以下有期徒刑、拘役或5百元以下罰金。
搬運、寄藏、故買贓物或為牙保者，處5年以下有期徒刑、拘役
或科或併科1千元以下罰金。
因贓物變得之財物，以贓物論。
